【裁判字號】    97,訴,127
【裁判日期】    971016
【裁判案由】    公共危險等
【裁判全文】
臺灣宜蘭地方法院刑事判決               97年度訴字第127號
公  訴  人  臺灣宜蘭地方法院檢察署檢察官
被      告  丙○○
選任辯護人  黃憲男律師
上列被告因公共危險等案件，經檢察官提起公訴（97年度偵字第
411號），本院判決如下：
    主  文
丙○○放火燒燬他人所有之椅子，致生公共危險，處有期徒刑壹
年貳月，緩刑年。
其餘被訴侵入住宅部分公訴不受理。
    事  實
一、丙○○於民國96年12月8日上午6時許，擅自翻越圍牆進入宜
    蘭縣羅東鎮○○路754號乙○○住處庭院內（侵入住宅部分
    業據乙○○於偵查中撤回告訴），基於放火燒燬他人之物之
    犯意，在乙○○住處院子內之椅子潑灑油狀液體，再以打火
    機點燃，致前開椅子燃燒燬損，致生危害於公共安全。幸經
    屋內乙○○發現，撲滅火勢始未釀成重大災情。
二、案經乙○○訴由宜蘭縣政府警察局羅東分局報請臺灣宜蘭地
    方法院檢察署檢察官偵查起訴。
    理  由
甲、程序部分：
一、按被告以外之人於審判外之言詞或書面陳述，除法律有規定
    者外，不得作為證據，刑事訴訟法第159條第1項定有明文。
    本件關於告訴人乙○○於警訊及檢察事務官訊問時所為之陳
    述，均係被告以外之人於審判外之言詞陳述，為傳聞證據，
    且被告丙○○之辯護人就上開供述之證據能力於本院準備及
    審理程序中均提出爭執，復查無得例外取得證據能力之法律
    依據，應認無證據能力，不得採為認定被告有罪之證據。
乙、被告被訴公共危險部分：
一、訊據被告固坦承於96年12月8日上午6時許，翻牆進入告訴人
    住處庭院內等情不諱，惟矢口否認有放火燒燬他人住宅犯行
    ，並辯稱：當天伊翻牆進去找游進東聊天，進去的時候是在
    院子走來走去，不小心踢到東西，伊不知道那是油，當坐在
    椅子上抽菸等游進東時，不知道怎麼樣就著火了，可能是抽
    菸點起來的云云。經查：
  (一)關於96年12月8日上午6時許，告訴人住處發生火災之經過，
    告訴人於本院審理中證稱：伊從監視器看到火被點燃，才按
    下監視器錄影機錄影功能，被告點火情形伊不清楚，房屋大
    門沒有被燒到，只有煙燻的痕跡，椅子距離大門5、6步，有
    黑黑的痕跡，桌子距離大門十多步，也有一點點黑黑的，車
    子離大門十多步，車子沒有損害，上面有煙燻的痕跡，汽油
    是在房子前面的地上，也有流一點到後面，車子、椅子上面
    是有一點點汽油等語（參見本院卷第74、75頁97年10月2日
    審判筆錄）；復依到場之員警林宗智本院審理中證稱：6點
    30 分有人打電話到勤務中心報案，當時伊是巡邏勤務，於6
    點30分到40分到現場，案發現場焚燒情形，伊看到燒燬的部
    分有鐵門、木椅，木椅椅背有焦黑，車子上面有火灰等語（
    參見本院卷第59、60頁97年9月2日審判筆錄）。依告訴人與
    證人甲○○○○之證述，當日告訴人住處遭火燃燒之物品中
    ，就放置於院子內之椅子遭火燃燒可資認定，佐以卷附現場
    照片8幀所示（警卷第7至10頁），關於椅子表面有受燒碳化
    痕跡，而車輛部分僅為車輛表面有燃燒之煙灰附著，是告訴
    人放置於庭院內椅子確因遭火燃燒碳化，而致毀損之程度。
    另關於住處鐵門部分是否遭火燃燒一節，告訴人、證人林宗
    智2人證詞不相一致，依卷附現場照片8幀所示（警卷第7至
    10頁），告訴人住處鐵門下方僅有燻黑痕跡，而鐵門並無因
    受燒變白或變形之現象，故從現場照片判斷，告訴人所稱鐵
    門部分僅有受煙燻黑應可採信。
  (二)被告雖辯稱因不小心踢倒油罐，致油狀液體溢出，於點燃香
    菸之際不小心引發火災，並無潑灑油狀液體後點燃云云。但
    如依被告所述為踢翻油罐以致油狀液體溢出，則溢出之液體
    應潑灑於地面上，但告訴人所稱於椅子及車子上均發現汽油
    痕跡，及證人甲○○○○所稱現場椅子係於椅背處遭焚燒等
    語，可見係以潑灑方式將油狀液體潑灑四處。加以本件查獲
    後，被告於警、偵訊中，均自承以油狀液體噴灑現場桌椅，
    與持用打火機點燃等情（參見警卷第2頁96年12月31日警訊
    筆錄、97年度偵字第411號卷第8頁97年2月26日偵訊筆錄）
    ，堪認被告確有潑灑油狀液體後持打火機點燃情事。
  (三)再以本件遭火焚燒之椅子，係位於告訴人住處庭院內，距離
    住處均有數公尺之距離，雖住處鐵門有煙燻痕跡，但並無遭
    被告直接潑灑油狀液體情形，則被告辯稱並無放火燒燬住宅
    犯意等語應可採信。惟被告放火焚燒之椅子在告訴人住處庭
    院內，若非及早發現，其火勢甚易延燒至住宅，而致火勢一
    發不可收拾，是被告之放火行為顯已影響附近住戶安全，而
    足生公共危險甚明，是被告前開公共危險犯行足堪認定。
二、核被告所為，係犯刑法第175條第1項放火燒燬他人所有物罪
    。公訴意旨認被告係犯同法173條第3項、第1項放火燒燬他
    人住宅未遂罪，尚有未洽，惟其基本事實同一，經本院諭知
    此部分之罪名，自應予審理，並變更其起訴法條。爰審酌被
    告無故燒燬他人物品，並致生公共危險，依其犯罪之動機、
    目的、犯罪所生之損害，及犯罪後態度等一切情狀，量處如
    主文所示之刑，以示懲儆。又被告前因搶奪等案件，於90年
    8 月2日執行完畢出監，惟於執行完畢後5年以內未曾故意犯
    罪，而受有期徒刑以上刑之宣告，因一時失慮，致罹刑典，
    且業經告訴人原諒等情，經此刑之宣告後，應知警惕而無再
    犯之虞，本院因認宣告之刑以暫不執行為當，併予宣告緩刑
    3 年，以啟自新。
丙、被告被訴侵入住宅部分：
一、公訴意旨另以：被告於96年12月8日上午6時許，擅自翻越圍
    牆進入宜蘭縣羅東鎮○○路754號告訴人住處，因認被告涉
    有刑法第306條第1項無故侵入他人住宅罪。
二、按告訴乃論之罪，其告訴已經撤回者，檢察官應為不起訴處
    分，刑事訴訟法第252條第5款定有明文。又起訴之程序違背
    規定者，法院應諭知不受理判決，同法第303條第1款亦定有
    明文。查本件告訴人告訴被告無故侵入住宅部分，公訴意旨
    認被告此部分犯行係觸犯刑法第306條第1項罪名，依同法第
    308條第1項規定，須告訴乃論。檢察官起訴本案件係於97年
    3 月21日繫屬本院，惟告訴人於案件繫屬本院前，業已於97
    年3月4日撤回告訴，有撤回告訴狀1紙在卷可稽（97年度偵
    字第411號卷第10頁），依前開規定，此部分應由檢察官為
    不起訴處分，檢察官猶對被告侵入住宅犯行提起公訴，其起
    訴程序違背規定，此部分爰不經言詞辯論，逕為不受理判決
    之諭知。
據上論斷，應依刑事訴訟法第299條第1項前段、第300條、第303
條第1款、第307條，刑法第175條第1項、第74條第1項第2款，判
決如主文。
本案經檢察官郭欣怡到庭執行職務
中    華    民    國    97    年    10    月    16    日
                  刑事第四庭審判長法  官  謝佩玲
                                  法  官  陳嘉年
                                  法  官  辜漢忠
以上正本證明與原本無異。
如不服本判決應於收受本判決後10日內向本院提出上訴書狀，並
應敘述具體理由。若未敘述理由者，應於上訴期間屆滿後20日內
向本院補提理由書狀(均須按他造當事人之人數附繕本)。
                                  書記官  許麗汝
中    華    民    國    97    年    10    月    17    日
附錄本案論罪科刑法條：
刑法第175條第1項
放火燒燬前二條以外之他人所有物，致生公共危險者，處1年以
上7年以下有期徒刑。


司法院資訊處製作；財團法人民間司法改革基金會備份。
